【裁判字號】    99,訴,470
【裁判日期】    990714
【裁判案由】    違反毒品危害防制條例
【裁判全文】
臺灣彰化地方法院刑事判決               99年度訴字第470號
公  訴  人  臺灣彰化地方法院檢察署檢察官
被      告  甲○○
上列被告因違反毒品危害防制條例案件，經檢察官提起公訴（99
年度毒偵字第235 號），被告於準備程序進行中就被訴事實為有
罪之陳述，本院合議庭裁定改由受命法官獨任以簡式審判程序審
理，判決如下：
    主  文
甲○○施用第一級毒品，累犯，處有期徒刑壹年。扣案之海洛因
肆包（合計驗餘淨重零點肆捌公克）均沒收銷燬之。
    犯罪事實
一、甲○○前於民國87年間因施用毒品案件，經本院裁定送勒戒
    處所觀察、勒戒後，認有繼續施用毒品之傾向，再令入戒治
    處所施以強制戒治，嗣因戒治成績合格，經本院以88年度毒
    聲字第2049號裁定停止戒治付保護管束，詎其於保護管束期
    間又因違反保護管束應遵守事項情節重大，再經本院以88年
    度毒聲字第3265號裁定撤銷停止戒治，令入戒治處所繼續施
    以強制戒治，於89年3 月30日執行完畢，並由臺灣彰化地方
    法院檢察署檢察官於89年5 月19日，以89年度戒毒偵字第53
    6 、537 、538 、539 、540 號為不起訴處分確定；其又於
    前開強制戒治執行完畢釋放後5 年內之94年間因施用毒品案
    件，經臺灣高等法院臺中分院以95年度上訴字第100 號判決
    判處有期徒刑11月確定（第1 案）；再於94年間因施用毒品
    案件，經本院以95年度易字第229 號判決判處有期徒刑8 月
    確定（第2 案）；另於95年間因詐欺案件，經本院以95年度
    員簡字第163 號判決判處有期徒刑3 月確定（第3 案）；並
    於95年間因竊盜案件，經臺灣高等法院臺中分院以96年度上
    易字第317 號判決判處有期徒刑1 年2 月確定（第4 案），
    嗣第1 案至4 案因符合中華民國96年罪犯減刑條例規定，第
    1 、4 案經臺灣高等法院臺中分院以96年度聲減字第179 號
    裁定減其宣告刑二分之一，第2 案與第3 案經本院以96年度
    聲減字第3431號裁定減其宣告刑二分之一，並經本院以96年
    度聲減字第3431號裁定定其應執行有期徒刑1 年4 月確定，
    經送監執行，於96年11月19日縮刑期滿執行完畢；復於97年
    間因竊盜案件，經臺灣嘉義地方法院以97年度嘉簡字第638
    號判決判處有期徒刑4 月確定（第5 案）；再於97年間因施
    用毒品案件，經本院以97年度訴字第1577號判決判處有期徒
    刑9 月確定（第6 案），嗣第5 案與6 案經送監接續執行，
    甫於98年9 月6 日縮短刑期執行完畢。詎猶不知悔改，復基
    於施用第一級毒品海洛因之犯意，於99年2 月5 日上午10時
    許，在行政院衛生署彰化醫院附近之馬路旁，以將海洛因摻
    水置於針筒內注射之方式，施用第一級毒品海洛因1 次。嗣
    於同日上午10時30分許，甲○○行經彰化縣員林鎮○○路35
    號前時，因形跡可疑為警盤查，當場查獲甲○○所有之第一
    級毒品海洛因4 包（驗餘淨重0.48公克），經徵得甲○○同
    意採其尿液送驗，結果尿液呈嗎啡、可待因陽性反應，始查
    悉上情。
二、案經彰化縣警察局員林分局報告臺灣彰化地方法院檢察署檢
    察官偵查起訴。
    理  由
一、本件被告甲○○所涉為死刑、無期徒刑、最輕本刑為3 年以
    上有期徒刑或高等法院管轄第一審案件以外之罪，並於本院
    行準備程序時就被訴事實為有罪之陳述，本院合議庭依刑事
    訴訟法第273 條之1 第1 項規定，裁定改由受命法官獨任行
    簡式審判程序，先予敘明。
二、上揭犯罪事實，業據被告於檢察官偵查中及本院審理時坦承
    不諱，且其為警採集之尿液送驗結果，呈可待因及嗎啡陽性
    反應，此有詮昕科技股份有限公司99年3 月1 日報告編號00
    000000號濫用藥物尿液檢驗報告（偵卷第12頁）、彰化縣警
    察局員林分局委託檢驗尿液代號與真實姓名對照認證單（警
    卷第8 頁）各1 紙在卷可憑。又扣案之白色粉末4 包（合計
    驗餘淨重0.49公克），經送鑑驗之結果，均含有第一級毒品
    海洛因之成分，此有法務部調查局濫用藥物實驗室99年3 月
    2 日調科壹字第09923004310 號鑑定書1 紙（偵卷第9 頁）
    附卷可考，足認被告自白與事實相符，本件事證明確，被告
    犯行堪予認定。
三、按毒品危害防制條例就施用毒品者，僅限於「初犯」及「5
    年後再犯」二種情形，始應先經觀察、勒戒或強制戒治程序
    。倘被告於5 年內已再犯，經依法追訴處罰，縱其第3 次（
    或第3 次以上）再度施用毒品之時間，在初犯經觀察、勒戒
    或強制戒治執行完畢釋放5 年以後，已不合於「5 年後再犯
    」之規定，且因已於「5 年內再犯」，顯見其再犯率甚高，
    原實施觀察、勒戒或強制戒治，已無法收其實效，即應依毒
    品危害防制條例第10條處罰（參照最高法院95年度第7 次刑
    事庭會議決議、97年度第5 次刑事庭會議決議意旨）。經查
    ，本案被告前因施用毒品案件，經送強制戒治後，於89年3
    月30日執行完畢；又於強制戒治執行完畢釋放後5 年內，再
    因施用毒品等案件，經本院判處有期徒刑確定，復為本件施
    用毒品犯行經警查獲，揆諸前開說明，自與前揭條例第20條
    第3 項之規定僅得適用於「5 年後再犯」之情形不符，公訴
    人就被告本案施用毒品之犯行提起公訴，核無違誤，自應由
    本院依法判決。
四、核被告甲○○所為，係犯毒品危害防制條例第10條第1 項之
    施用第一級毒品罪。被告施用第一級毒品前後持有第一級毒
    品之低度行為，應為其施用第一級毒品之高度行為所吸收，
    不另論罪。被告有前揭刑案執行完畢之情形，此有臺灣高等
    法院被告前案紀錄表1 份在卷可按，其受有期徒刑之執行完
    畢後，5 年內故意再犯本案有期徒刑以上之罪，為累犯，應
    依刑法第47條第1 項規定加重其刑。爰審酌被告曾有多次施
    用毒品之不良素行，經觀察、勒戒及強制戒治後，仍不知悔
    改警惕，猶繼續施用毒品，屢被緝獲，足見其雖經觀察、勒
    戒及強制戒治之治療程序，仍未徹底戒除惡習遠離毒害，顯
    然無視於毒品對於自身健康之戕害及國家對於杜絕毒品犯罪
    之禁令，本應予以嚴懲，惟斟酌被告施用毒品僅戕害己身，
    且犯後坦承犯行，態度良好等一切情狀，量處如主文所示之
    刑，以示懲儆。扣案之海洛因4 包（合計驗餘淨重0.48公克
    ）為毒品危害防制條例所定之第一級毒品，均應依該條例第
    18條第1項前段沒收銷燬之。
據上論斷，應依刑事訴訟法第273 條之1 第1 項、第299 條第1
項前段，毒品危害防制條例第10條第1 項、第18條第1 項前段，
刑法第11條、第47條第1 項，判決如主文。
本案經檢察官陳建佑到庭執行職務。
中    華    民    國    99    年    7     月    14    日
                  刑事第二庭    法  官  江彥儀
以上正本證明與原本無異。
如不服本判決應於收受判決後10日內向本院提出上訴書狀，並應
敘述具體理由；其未敘述上訴理由者，應於上訴期間屆滿後20日
內向本院補提理由書（均須按他造當事人之人數附繕本）「切勿
逕送上級法院」。
中    華    民    國    99    年     7    月    14    日
                                書記官  黃明慧
附錄本案論罪科刑法條：
毒品危害防制條例第10條第1項
施用第一級毒品者，處 6 月以上 5 年以下有期徒刑。

司法院資訊處製作；財團法人民間司法改革基金會備份。
